【裁判字號】    97,訴,149
【裁判日期】    970606
【裁判案由】    違反著作權法等
【裁判全文】
臺灣桃園地方法院刑事判決               97年度訴字第149號
公  訴  人  台灣桃園地方法院檢察署檢察官
被      告  丙○○
選任辯護人  楊肅欣律師
被      告  丁○○
選任辯護人  吳尚昆律師
            李怡卿律師
            張宏任律師
上列被告因違反著作權法等案件，經檢察官提起公訴（96年度偵
續一字第16號），本院判決如下︰
    主  文
丙○○、丁○○均無罪。
    理  由
一、公訴意旨略以：被告丙○○係設桃園縣龜山鄉○○○路○段
    四十之二號四樓之十之「皇捷科技有限公司」（下稱皇捷公
    司）負責人；被告丁○○則自民國九十一年九月二十三日起
    至九十二年十一月間止，擔任「八目科技股份有限公司」（
    下稱八目公司）之研發經理，係為八目公司處理事務之人，
    其任職期間與八目公司負責人己○○及員工乙○○、庚○○
    共同研發「Super Gauge 超級尺」（下稱「超級尺」），並
    明知「超級尺」，係八目公司投入大量時程及資金所研發而
    成，且被告丁○○於任職於八目公司之期間，亦全程參與超
    級尺之軟硬體設備設計及研發生產作業，「超級尺」機內所
    含之控制程式，係八目公司享有智慧財產權之電腦程式著作
    ，未經八目公司之同意或授權，不得擅自將上開程式著作加
    以利用。詎被告丁○○基於為自己不法所有及侵害他人著作
    財產權之犯意，於九十二年十一月間自八目公司離職後未辦
    理交接離職手續，並將八目公司所有之「超級尺」軟體程式
    資料重製儲存於光碟片中，將上開資料攜出八目公司，旋於
    九十三年一月間轉任皇捷公司工程師，負責程式、機械及電
    路之設計，並擅自以重製之方式，仿自「超級尺」之軟體程
    式，開發出「Precise Gauge 」程式，而被告丙○○明知丁○○開發出「Precise Gauge 」程式係侵害八目公司之著作
    權，仍以每月五萬元薪資僱用丁○○，並意圖營利將「Prec
    ise Gauge 」程式，製作實品，在市面上銷售，以此不法方
    式侵害八目公司著作財產權，因認被告丙○○及丁○○所為
    ，均係涉犯著作權法第九十一條第二項意圖銷售而擅以重製
    之方法侵害他人之著作財產權及第九十三條第三款以侵害電
    腦程式著作財產權之重製物做為營業使用等罪嫌，被告丁○○另涉犯刑法第三百四十二條第一項之背信罪嫌。
二、按犯罪事實應依證據認定之，無證據不得認定犯罪事實；不
    能證明被告犯罪者，應諭知無罪之判決，刑事訴訟法第一百
    五十四條第二項、第三百零一條第一項分別定有明文。又按
    無證據能力、未經合法調查之證據，不得作為判斷之依據，
    同法第一百五十五條第二項復有規定。而如未能發現相當證
    據，或證據不足以證明，自不能以推測或擬制之方法，以為
    裁判基礎；認定犯罪事實所憑之證據，無論為直接證據或間
    接證據，其為訴訟上之證明，須於通常一般之人均不致於有
    所懷疑，而得確信其為真實之程度者，始得據之為有罪之認
    定，最高法院分別著有四十年台上字第八六號判例意旨、七
    十六年台上字第四九八六號判例要旨可資參照。
三、本件公訴人認被告涉有前開犯嫌，無非以被告丁○○、丙○○之供述、告訴人代表人己○○之證述、證人乙○○、庚○○、甲○○、洪瑞寶、張梅貴之證述、桃園縣政府警察局龜
    山分局搜索、扣押筆錄、扣押物品目錄表、扣案光碟片二片
    、台灣桃園地方法院檢察署檢察事務官勘驗筆錄、Precise
    Gauge 機器商品介紹目錄、朝陽國際法律事務所於九十三年
    一月五日寄發與被告丁○○之函文及中華郵政掛號回執、被
    告丁○○於八目公司人事基本資料卡、中華民國專利公報、
    證書、「超級尺」型錄、國立台灣科技大學單軸自動測量機
    電腦程式及操作介面研發建字二三九六號、電資建字００八
    一號、專軟建字Ｓ００三號鑑定報告為主要論據。
四、訊據被告丙○○、丁○○堅詞否認有何違反著作權法、背信
    之犯行，被告丙○○辯稱於聘僱被告丁○○時，即要求被告
    丁○○遵守競業禁止條款，不得侵犯他人著作權等語；被告
    丁○○辯稱「超級尺」程式係以HALCON軟體製作，並不具原
    創性，且為其所創作，該著作財產權為其所有等語。
五、經查：
  (一)「超級尺」是由告訴人己○○提出構想，由乙○○撰寫操作
    介面程式，被告丁○○撰寫內部之影像處理程式等情，業據
    告訴人、證人乙○○證述屬實（見本院九十七年四月二日審
    判筆錄第三一、三六、三八頁），是「超級尺」之著作人格
    權屬己○○、乙○○、被告丁○○三人所有，應堪認定。而
    「超級尺」係用以測量底片之用（見本院九十七年三月十二
    日審判筆錄第七頁），是告訴人之構想，乙○○撰寫操作介
    面之程式，被告丁○○撰寫內部影像之處理程式，須合在一
    起始能發揮功效，如個別拆開，則無任何功效價值，故「超
    級尺」整體應當作為一著作物。至於證人己○○雖稱庚○○
    亦有參與研發，然依證人庚○○證稱其僅負責畫操作介面上
    一些美工圖示及LOGO之設計等語明確（見本院九十七年四月
    二日審判筆錄第四九頁），庚○○之工作與「超級尺」之功
    能並無任何相關，自難認其有參與「超級尺」之研發。
  (二)被告丁○○辯稱當時曾與告訴人約定，「超級尺」銷售淨利
    百分之二十五歸其所有，且產權為雙方共享等語。證人己○○於本院雖稱：當時係對被告丁○○表示公司營業年度結算
    時會提出百分之二十五之利潤給所有員工分享云云（見本院
    九十七年三月十二日審判筆錄第一三頁），惟證人己○○偵
    查中稱：有同意被告丁○○有公司百分之二十五之營業分紅
    （見九十三年度偵字第一三０四二號偵查卷第四九頁）；我
    們是約定就單軸自動測量機（即「超級尺」）賣出的金額有
    百分之二十五之分紅（見九十三年度偵字第一三０四二號偵
    查卷第九一頁），顯與證人己○○後於本院稱百分之二十五
    之利潤係提撥給所有員工分享云云不合，況證人乙○○證稱
    公司並未談過年終分紅之事（見本院九十七年四月二日審判
    筆錄第三五頁），證人庚○○亦證稱面試時是說年終大致是
    二、三個月（見同上審判筆錄第四八頁），是告訴人百分之
    二十五之利潤係提撥給所有員工分享云云，顯無可採。被告
    丁○○辯稱「超級尺」銷售淨利百分之二十五歸其所有等語
    ，自堪認定屬實。而告訴人八目公司係針對「超級尺」進行
    分紅，而不及於公司之他項產品，推其真意，應有針對「超
    級尺」之著作財產權與被告丁○○共享之意。
  (三)告訴人雖將自台灣電路公司所取得「Precise Gauge 」機器
    內之程式列印出後，與「超級尺」之程式送交鑑定比對，而
    經鑑定之結果：一、電腦程式部分：1.八目科技與皇捷科技
    兩個單軸自動測量機電腦程式內之註解文字，相同處共有幾
    處、共有幾行、總共有多少字？鑑定結果：註解文字之作用
    與目的相同。2.兩個單軸自動測量機電腦程式之運算方法與
    程式文字相同處有多少？百分比為何？鑑定結果：運算方法
    相同度為百分之八十四點八，程式文字之相同度為百分之三
    十九點四。3.兩個程式相同比例及說明註解文字相同比例，
    判定兩者細微相同之一個程式之可能性百分比為何？鑑定結
    果：兩者係出自同一程式之可能性為約百分之九十。二、操
    作程式介面部分：1.八目科技與皇捷科技之單軸自動測量機
    電腦操作介面相似度之百分比為何？鑑定結果：百分之八十
    五之相似度。2.告證九皇捷公司電腦操作介面上功能選擇點
    對點按鈕上之圖形與告證十告訴人（八目）公司庚○○設計
    之超級尺單軸2D自動測量機程式介面圖形（未公開內部初稿
    ）內間距量測之圖形是否完全相同為同一圖案？鑑定結果：
    圖案完全相同。3.依上揭兩個操作介面相同度與按鈕上之圖
    型相同度，判定兩者關係為複製相同之一個程式改作而成之
    可能性百分比為何？鑑定結果：百分之九十五，此有國立台
    灣科技大學單軸自動測量機電腦程式及操作介面鑑定報告在
    卷可稽（見九十三年度偵字第一三０四二號偵查卷第一五０
    至一七三頁）。如上所述，「超級尺」整體為一著作物，
    被告丁○○所研發之Precise Gauge 是否有侵害「超級尺」
    之著作權，自應以整體比較觀察。惟查，經送交鑑定之標的
    ，僅有電腦程式二頁，即為Precise Gauge 之操作介面與程
    式，此觀國立台灣科技大學單軸自動測量機電腦程式及操作
    介面鑑定報告自明，而依證人依己○○證稱：僅憑列印出來
    之二張紙上之電腦程式並無法控制整台機器（見本院九十七
    年四月二日審判筆錄第二四頁）；該機器內之程式如全部以
    A4大小之紙張列印，應不用一千頁（見同上審判筆錄第二八
    頁），顯見告訴人所列印出來之程式僅為Precise Gauge 全
    部程式之一小部分，而前揭鑑定報告既係以此一小部分之程
    式作為基礎與「超級尺」之程式進行比對，該鑑定結果自難
    作為認定Precise Gauge 是否有違法重製「超級尺」程式之
    證據。
  (四)證人即先前新亞洲儀器公司業務員戊○○證稱：新亞洲公司
    有將德國MVTEC 公司之HALCON軟體售與告訴人及皇捷公司，
    那是一套函示庫，裡面有一千多個功能，是有關影像處理方
    面的功能，它裡面也有四、五百個範例可以運用在各行各業
    ；售與告訴人及皇捷公司之軟體功能相同，但版本不同，因
    為有新舊的版本，新版本功能較多，賣給告訴人的版本是舊
    的，賣給皇捷公司的則是比較新的版本；HALCON有自己開發
    的介面，會教導你如何去開發更好一點或做出你想要的結果
    ，因此會因每個人的程度不同而有所異，但如果完全依照它
    的範例去開發的話，有可能會導致相同的成果；如用HALCON
    之使用者，運算過程類似，依循該軟體內之範本，操作結果
    有可能很接近，因該軟體功能較多，縱使利用該軟體不同的
    功能，也會導致相同的結果。如使用HALCON軟體，而使用者
    之目的是相同的，則操作的過程及結果有可能很相近等語明
    確（見本院九十七年四月二十三日審判筆錄第三至五頁），
    告訴人與皇捷公司使用HALCON軟體之目的均係為開發操作單
    軸測量機之程式，依證人戊○○前揭證述，即有相似情況出
    現之可能性，是即令以「超級尺」及Precise Gauge 之全部
    程式進行比對，就其中HALCON軟體所撰寫之程式出現相似之
    結果，亦難即認定被告有擅以重製方法侵害告訴人之著作財
    產權。
  (五)公訴人所提出之其他證據：
    1.被告丁○○、丙○○之供述，僅能證明被告丙○○有僱用
      被告丁○○擔任皇捷公司之工程師，並有開發Precise Ga
      uge 之程式；證人乙○○、庚○○之證述，僅能證明被告
      丁○○於八目公司任職期間與己○○、乙○○共同研發「
      超級尺」；證人甲○○之證述，僅能證明台灣電路公司有
      向皇捷公司購買Precise Gauge ；證人洪瑞寶之證述，僅
      能證明原本皇捷公司有意銷售八目公司之「超級尺」，後
      來台灣電路公司是向皇捷公司購買Precise Gauge ；Prec
      is e Gauge機器商品介紹目錄，僅能證明皇捷公司有出售
      Precise Gauge ，此等證據均不足以證明被告等有何擅以
      重製方法侵害告訴人之著作財產權及被告丁○○有何背信
      之犯行。
    2.證人己○○之證述，僅能證明被告丁○○原任職於告訴人
      公司，有參與研發「超級尺」，後至皇捷公司任職，有研
      發功能近似之Precise Gauge ，然其證述認為Precise Ga
      uge 是違法重製，侵害告訴人對「超級尺」之著作財產權
      ，此部分因證人己○○並非具有專業鑑定之能力，僅為個
      人臆測之詞，自無從作為證據。
    3.自被告丁○○處所扣得之光碟片二片，經台灣桃園地方法
      院檢察署檢察事務官勘驗結果，內容為「超級尺」之程式
      ，此僅能證明被告丁○○持有「超級尺」之程式，然依證
      人乙○○證稱：最後完成之單軸自動測量機（即超級尺）
      資料，每個人均有，公司知道我們有備份資料，並無明確
      約定離職不能將備份資料攜出公司等語屬實（見九十三年
      度偵字第一三０四二號偵查卷第八九、九０頁），是被告
      雖持有「超級尺」之程式光碟，並無從因此即證明被告丁○○有擅以重製之方法侵害他人之著作財產權之犯行。
    4.朝陽國際法律事務所於九十三年一月五日寄發與被告丁○○之函文及中華郵政掛號回執、被告丁○○於八目公司人
      事基本資料卡之內容即令內容屬實，亦僅能證明被告丁○○未辦理離職手續，然未辦理離職手續，亦與違反著作權
      法及背信無涉。至於證人張梅貴之證述、中華民國專利公
      報、證書等，更與公訴人起訴被告等涉反著作權法等案件
      無關，自無從憑此認定被告等有違反著作權法、背信之犯
      行。
  (六)綜上所述，本件認被告丙○○、丁○○有意圖銷售而擅以重
    製之方法侵害他人之著作財產權及以侵害電腦程式著作財產
    權之重製物做為營業使用犯行之證據，其中國立台灣科技大
    學單軸自動測量機電腦程式及操作介面研發建字二三九六號
    、電資建字００八一號、專軟建字Ｓ００三號鑑定報告因僅
    以Precise Gauge 小部分程式與「超級尺」之程式進行比對
    ，其鑑定結果自難作為認定Precise Gauge 是否為違法重製
    ，有無侵害告訴人對「超級尺」之著作財產權之依據，而公
    訴人所提出之其他證據，亦無從證明被告等有何違反著作權
    法之犯行，另公訴人認被告丁○○以違反著作權法之方式對
    告訴人為背信犯行，被告丁○○之違反著作權法犯行既無從
    成立，其背信犯行，自亦無從成立。從而，對於檢察官起訴
    被告丁○○、丙○○違反著作權法等犯行，因不能證明其犯
    行，揆以首揭說明意旨，應為被告丁○○、丙○○無罪之諭
    知，以昭公允。
據上論斷，應依刑事訴訟法第三百零一條第一項，判決如主文。
本案經檢察官林安紜到庭執行職務。
中    華    民    國    97    年    6     月    6     日
                  刑事第一庭審判長法  官  曾淑華
                                  法  官  朱美璘
                                  法  官  王耀興
以上正本證明與原本無異。
如不服本判決，應於判決送達後10日內向本院提出上訴狀（應附
繕本），其未敘述上訴理由者，應於上訴期間屆滿後20日內補提
理由書狀於本院，上訴於臺灣高等法院。
                                  書記官  劉晨輝
中    華    民    國    97    年    6     月    11    日


司法院資訊處製作；財團法人民間司法改革基金會備份。
